臺灣高等法院花蓮分院民事判決　九十年度上字第一五七號
　　　上訴人即被上訴人　　庚○.
　　　訴　訟 代 理　人　　己.
　　　上　　 訴　　 人　　甲.
　　　被　上　 訴　 人　　丙.
　　　　　　　　　　　　　丁○.
　　　　　　　　　　　　　乙○.
　　　右一人訴訟代理人　　戊○.
右當事人間請求損害賠償事件，上訴人對於臺灣花蓮地方法院九十年度訴字第一九八
號中華民國九十年十月十九日第一審判決，提起上訴，本院判決如左：
　　　主　文
原判決關於命上訴人甲○○給付上訴人庚○○新台幣壹佰伍拾萬元暨該部分遲延利息
並訴訟費用之裁判均廢棄。
右開廢棄部分，上訴人庚○○在第一審之訴駁回。
庚○○之上訴駁回。
第一、二審訴訟費用由上訴人庚○○負擔。
　　　事　實
甲、上訴人庚○○方面：
　一聲明：
　　(一)原判決不利於上訴人之部分廢棄。
　　(二)右廢棄部分，被上訴人等應連帶給付上訴人新台幣( 下同 )一百五十萬元及自
　　　民國九十年六月二十八日起至清償日止，按年息百分之五計算之利息。
　　(三)第一、二審訴訟費用由被上訴人等連帶負擔。
　二陳述：
　　(一)引用原審之陳述。
　　(二)被上訴人等購買挖土機所持有之發票，根本係惡意取得，原審竟以「亦難推論
　　　」心證結案處理。
　　(三)被上訴人乙○○、丙○○、丁○○等三人應說明白，究竟係如何買賣？相互間
　　　如何付款，還是另有隱情，原審未查，無法令人心服。
　三證據：提出重機出租合約書、讓渡證明書、讓渡書影本各一件為證。
乙、上訴人甲○○方面：
　一聲明：
　　(一) 將原判決不利於上訴人之部分廢棄。
　　(二)右廢棄部分判決駁回被上訴人庚○○在第一審之訴。
　　(三)訴訟費用由被上訴人庚○○負擔。
　二陳述：
　　(一)緣庚○○、丁○○二人於民國( 下同 )八十九年二月八日以合夥方式向上訴人
　　　甲○○購買挖土機一部，因當天由庚○○、丁○○、丙○○三人到甲○○住處
　　　，當時庚○○等人要求以分期付款之方式付款，甲○○恐庚○○、丁○○對餘
　　　款部份有拒絕付款之虞，乃以附條件買賣出賣系爭挖土機( 因甲○○不諳法律
　　　，故以出租合約書代替附條件買賣合約書 )。
    (二)甲○○並於收受第一期款後當場將系爭挖土機點交予庚○○、丁○○、丙○○
      三人，此項事實並為庚○○、丁○○、丙○○三人所自認，故甲○○並無債務
      不履行之情事。
丙、被上訴人乙○○部分：
　一聲明：駁回上訴。
　二陳述：均與原審判決書記載者相同，茲引用之。
丁、被上訴人丙○○、丁○○經合法通知無正當理由不到庭，未為任何聲明或陳述。
　　　理　由
一本件被上訴人丙○○、丁○○經合法通知，未於言詞辯論期日到場，核均無民事訴
　訟法第三百八十六條所列各款情形，爰依上訴人庚○○之聲請就該二位被上訴人部
　分，由其一造辯論而為判決。
二本件上訴人庚○○起訴主張：上訴人甲○○與其於八十九年二月間簽訂「重機械出
　租合約書」，庚○○已依約繳款，依該合約書第十條之約定，庚○○應可獲得所有
　權，但甲○○竟於該合約書繳款期限八十九年十二月八日屆至前，復將系爭挖土機
　出賣並交付予被上訴人丙○○，上訴人甲○○及被上訴人乙○○就此並不爭執，庚
　○○並提出前開「重機出租合約書」及「讓渡證明書」為憑，已足認定為真實。揆
　諸該「重機械出租合約書」第十條之約定：「承租人（指庚○○）所交付的支票，
　於全部兌現後，本重機即歸承租人所有」，及第一條：「租約期為八十九年二月八
　日至八十九年十二月八日」，甲○○依約於該停止條件成就之情形下，自負有移轉
　系爭挖土機予庚○○之義務。庚○○既已依約支付全部價金，則該停止條件應認為
　已經成就，甲○○移轉系爭挖土機之義務即已發生，詎甲○○早於八十九年十一月
　二十日即將系爭挖土機售予被上訴人丙○○，確已違約。按因可歸責於債務人之事
　由，致給付不能者，債權人得請求損害賠償，民法第二百二十六條第一項定有明文
　。庚○○於甲○○違約致給付不能之情形下，自得依前揭關於債務不履行之規定，
　請求損害賠償，即其已支付之買賣價款一百五十萬元，上訴人甲○○則以：伊已依
　約交付挖土機予買受人庚○○，並未違約等語置辯。
三經查：上訴人甲○○稱庚○○及丁○○二人合夥向其購買挖土機，以庚○○名義為
  買受人，丁○○為保證人，此亦為庚○○所不爭執，而甲○○確有於收取貨款後，
  將挖土機交付庚○○使用，此亦經庚○○稱被上訴人乙○○於九十年五月十五日晚
  派卡車至庚○○工作地點竊取挖土機自可明瞭( 見原審卷第八頁 )，綜上，甲○○
  已依約交付挖土機予上訴人庚○○，殆無疑義。至庚○○之合夥人丁○○又未經庚
  ○○同意將挖土機售予乙○○，此為謝、徐二人合夥關係之糾紛，自與甲○○無關
　。庚○○所云甲○○未履行買賣契約交付挖土機等情，自非可採。
四另庚○○主張甲○○、丙○○、丁○○及乙○○四人共謀詐取錢財，以侵權行為不
　法侵害庚○○權利，然為甲○○及乙○○所否認，依民事訴訟法第二百七十七條前
　段之規定，庚○○自負有舉證之責任。謝某雖執上開重機出租合約書、讓渡證明書
　、讓渡書影本各一件為證，但該等證據僅得證明其與甲○○訂定契約，於甲○○等
　四人間就系爭挖土機買賣轉手之情節，仍未能據以證明彼等四人間有共同或幫助之
　侵權行為故意，並對庚○○施以詐騙等不法行為，故本院即無從認上訴人庚○○就
　此已為適切之證明。庚○○請求本院命丁○○及乙○○提出付款證明，並陳稱如被
　上訴人等人均未能提出，即可證明其間為虛偽買賣及詐騙，再參以「被上訴人乙○
　○如確於八十九年十二月二十日買受系爭挖土機，為何遲至半年後始至工地偷取，
　顯屬可疑」，更堪認定被上訴人確有侵權行為云云。然經查結果：乙○○係向丙○
　○、丁○○夫婦購買系爭挖土機，此有丁○○自八十九年十一月四日起對被上訴
　人乙○○借款計新台幣肆拾萬玖仟伍佰元( 詳本院卷證一號 )予以抵償債務。丁
　○○自八十九年十一月十五日起積欠系爭挖土機修理費共計肆拾柒萬零佰陸拾伍
　元正予以抵償債務( 詳本院卷證一號 )。其餘計壹拾柒萬零壹佰拾伍元正以現
　金給付。則乙○○、丙○○、丁○○( 上二人為夫妻 )三人就系爭挖土機已有買賣
　付款行為，是否能論以竊盜之犯意為侵權行為，即屬可疑；又縱認乙○○係於買受
　系爭挖土機後半年始獲取，然此或係乙○○與丁○○間之約定，究難徒憑此節，推
　論：「乙○○係基於不法故意與其他被上訴人共同詐取系爭挖土機」之結論。況前
　開侵權行為之存在，應由庚○○負擔舉證責任，上訴人庚○○亦未能舉證即難論被
　上訴人確有侵權行為。
五綜上，庚○○依據民法第二百二十六條第一項關於債務不履行之規定，請求被上訴
　人連帶給付損害賠償一百五十萬元，及自九十年六月二十八日（即起訴狀繕本送達
　翌日）起至清償日止，按年息百分之五計算之法定遲延利息部分，自難予准許，原
　審命甲○○應給付庚○○一百五十萬元及法定遲延利息部分，上訴人甲○○指摘不
　當，為有理由，應予廢棄改判如主文第二項所示。另原審駁回庚○○對其他被上訴
　人之請求，並無不合，上訴意旨，求為廢棄，非有理由，此部分應予駁回。
六據上論結，本件庚○○之上訴為無理由，甲○○之上訴為有理由，依民事訴訟法第
　三百八十五條第一項前段、第四百四十九條第一項、第四百五十條、第七十八條
　，判決如主文。
中　　　華　　　民　　　國　　九十一　　年　　　四　　　月　　十八　　　日
                                  審判長法官　吳　鴻　章
                                        法官  張  健  河
                                        法官  黃  永  祥
右為正本係照原本作成。
本件不得上訴。
　　　　　　　　　　　　　　　　　法院書記官  吳  家  瑩
中　　　華　　　民　　　國　　九十一　　年　　　四　　　月　　十八　　　日
